臺灣高等法院刑事判決
109年度原上易字第58號
上  訴  人  
即  被  告  風孟均


指定辯護人  李尚志律師(義務辯護)  
上列上訴人即被告因詐欺案件，不服臺灣臺北地方法院109年度
審原易字第18號，中華民國109年7月13日第一審判決（起訴案號
：臺灣臺北地方檢察署109年度偵緝字第391號、109年度偵字第8
65號），提起上訴，本院判決如下：
    主  文
原判決撤銷。
風孟均犯如附表所示之罪，各處如附表「主文」欄所示之刑（含
沒收）。應執行有期徒刑伍月，如易科罰金，以新臺幣壹仟元折
算壹日。
    犯罪事實
一、風孟均於民國105年7月初起至106年4月21日與王宏洋交往之
    期間，因缺錢花用，竟意圖為自己不法所有，分別於附表編
    號1至3所示之時間，佯以各編號所示之理由，假意向王宏洋
    借款，使其陷於錯誤，誤以為風孟均有借款、還款之意思，
    而分別交付所示之款項予風孟均。嗣王宏洋聯繫風孟均之父
    親後，方知風孟均所稱借款之事由乃虛構，始知受騙。
二、案經王宏洋訴請臺灣臺北地方檢察署檢察官偵查起訴。
    理  由
一、證據能力之說明：
　㈠按被告之自白，非出於強暴、脅迫、利誘、詐欺、疲勞訊問
    、違法羈押或其他不正之方法，且與事實相符者，得為證據
    。刑事訴訟法第156條第1項定有明文。查被告風孟均及其辯
    護人，均未爭執被告於偵查及法院審理時自白之證據能力（
    本院卷第56頁），本院亦查無明顯事證顯示上開被告之自白
    ，係出於法所禁止之不正方法，並參酌相關證據，認上開被
    告之自白與事實相符者，有證據能力。
　㈡本判決所引用之供述及非供述證據，經本院於審理期日提示
    予當事人而為合法調查（本院卷第55-56頁），檢察官、被
    告及辯護人均未爭執證據能力，本院審酌上開證據資料製作
    及取得之情況，並無違背法定程序或其他不得作為證據之情
    形，以之作為證據應屬適當，認均有證據能力。 
二、認定犯罪事實所憑之證據及理由：
    上揭犯罪事實，迭據被告於偵查及原審、本院審理時坦承不
    諱（他卷第133-137頁；偵緝卷第35-36頁；審原易卷第125
    、132-133頁；本院卷第57頁），核與證人即告訴人王宏洋
    於偵查及原審之證述情節相符（他卷第123-126、179-180頁
    ；審原易卷第123-127頁），復有告訴人與被告之通訊軟體
    對話紀錄、告訴人之彰化銀行交易明細、匯款單等在卷可佐
    （他卷第15-61、63-91、95頁；偵卷第13-15、17頁），足
    認被告任意性之自白與事實相符，可以採信。從而，本案事
    證明確，被告之犯行，均可認定，俱應依法論科。
三、論罪：
　㈠核被告所為，均係犯刑法第339條第1項之詐欺取財罪（共3罪
    ）。被告就附表編號3所示犯行，係出於單一犯意，於密接
    時間內，接續向告訴人騙取新臺幣（下同）5萬元、17萬元
    ，各行為獨立性薄弱，難以強行分開，應論以接續犯一罪。
    另被告就附表編號1至3所示各次犯行，犯意各別，行為互殊
    ，應分論併罰。
　㈡按刑法上之接續犯，係形式上觀察之數個同種類之犯罪行為
    ，評價上論為一罪，惟並非漫無限制，必須各行為侵害同一
    法益，且在時間上有密切接近之關聯，或出於單一之犯意及
    目的，始足當之。如客觀上先後有數行為，逐次實行，侵害
    數個相同或不同性質之法益，其每一前行為與次行為，依一
    般社會觀念，時間差距上可以分開，刑法評價上，各具獨立
    性皆可獨立成罪，自應就每一行為分別論罪，而併合處罰。
    查被告供承：我會分次跟王宏洋要這些錢，是因為錢快沒有
    ，才跟他講等語（本院卷第57頁），顯然被告各次詐欺取財
    犯行，犯意有別，依附表各編號所示，其各次施用之詐術不
    同，時間亦可明顯區隔，在刑法評價上各具獨立性，並非一
    個行為之持續動作，公訴意旨論以接續犯一罪，尚有誤會。
四、撤銷改判及量刑理由：
　㈠原判決認被告犯詐欺取財罪之事證明確，而予論罪處刑，固
    非無見。惟被告各次實行詐術之犯意、原因不同、時間有差
    異，難認係出於單一犯意之接續行為，已如前述，原判決論
    以接續犯一罪，即有未洽。被告上訴意旨請求宣告緩刑，惟
    被告有工作收入，犯後至今已有3年餘，卻未曾賠償告訴人
    ，足認其對所犯之罪並無反省悔改之意，難認有暫不執行為
    適當之情形，其請求宣告緩刑，雖無理由；惟原判決既有前
    述可議之處，自無可維持，應撤銷改判。
　㈡爰以行為人之責任為基礎，審酌被告為圖自己不法利益，利
    用告訴人之感情，對其施用詐術，使其受有財產損失，所為
    實屬不該；考量其犯後坦承犯行，尚未賠償告訴人之犯後態
    度；兼衡被告之品行、犯罪動機、目的、手段，及其自述：
    國中畢業、已婚、要扶養1個小孩、月收入約4至5萬元等語
    （審易卷第134頁；本院卷第58頁）之智識程度、家庭經濟
    及生活狀況等一切情狀，分別量處如附表各編號「主文」欄
    所示之刑，並依其職業、身分及經濟狀況，諭知易科罰金之
    折算標準。
　㈢再以行為罪責為基礎，審酌被告各次犯行之行為態樣及關係
    ，所呈現被告之人格特性及犯罪動機、目的、手段、程度、
    所生危險，及預防需求等綜合因素，定其應執行之刑如主文
    第2項所示，並諭知易科罰金之折算標準。
五、沒收部分：
　　按犯罪所得，屬於犯罪行為人者，沒收之。但有特別規定者
    ，依其規定；前二項之沒收，於全部或一部不能沒收或不宜
    執行沒收時，追徵其價額，刑法第38條之1第1項、第3項定
    有明文。查被告如附表編號1至3所示犯行，各次詐騙所得分
    別為35萬元、16萬元、22萬元，俱應依刑法第38條之1第1項
    、第3項宣告沒收，於全部或一部不能沒收或不宜執行沒收
    時，各追徵其價額。。
據上論斷，應依刑事訴訟法第369條第1項前段、第364條、第299
條第1項前段（依刑事判決精簡原則，僅記載程序法條），判決
如主文。
本案經檢察官詹騏瑋偵查起訴，檢察官李豫雙到庭執行職務。
中　　華　　民　　國　　109 　年　　10　　月　　21　　日
　　　　　　　　　刑事第十三庭  審判長法　官  王國棟
　　　　　　　　　　　　　　　　　    法　官  呂煜仁
　　　　　　　 　 　　　　　　　　　　法　官  曹馨方
以上正本證明與原本無異。
不得上訴。
                                      書記官　游秀珠
中　　華　　民　　國　　109 　年　　10　　月　　21　　日
附錄：本案論罪科刑法條全文
中華民國刑法第339條
意圖為自己或第三人不法之所有，以詐術使人將本人或第三人之
物交付者，處5年以下有期徒刑、拘役或科或併科50萬元以下罰
金。
以前項方法得財產上不法之利益或使第三人得之者，亦同。
前二項之未遂犯罰之。
附表
編號 犯罪事實 主    文 1 民國105年7月初，向王宏洋佯稱：阿嬤重病住院，需要借款新臺幣（下同）35萬元云云，致王宏洋陷於錯誤，於同年月11日提領16次款項共35萬元予風孟均。 風孟均犯詐欺取財罪，處有期徒刑叁月，如易科罰金，以新臺幣壹仟元折算壹日。 未扣案之犯罪所得新臺幣叁拾伍萬元沒收，於全部或一部不能沒收或不宜執行沒收時，追徵其價額。 2 106年2月間，向王宏洋訛稱：父親生病，需要借款35萬元云云，致王宏洋陷於錯誤，提領16萬元予風孟均。 風孟均犯詐欺取財罪，處有期徒刑貳月，如易科罰金，以新臺幣壹仟元折算壹日。 未扣案之犯罪所得新臺幣拾陸萬元沒收，於全部或一部不能沒收或不宜執行沒收時，追徵其價額。 3 106年4月13日，向王宏洋誆稱：需要借款6萬元云云，致王宏洋陷於錯誤，而於同年月14日提領現金5萬元（起訴書誤載為6萬元，業經檢察官於原審更正）予風孟均；嗣經王宏洋追問借款原因時，接續向王宏洋訛稱：因母親跟別人借款21萬元，對方要求我也要在本票上簽名用印云云，致王宏洋陷於錯誤，於同年月21日再交付17萬元（起訴書誤載為15萬元，業經檢察官於原審更正）予風孟均。 風孟均犯詐欺取財罪，處有期徒刑貳月，如易科罰金，以新臺幣壹仟元折算壹日。 未扣案之犯罪所得新臺幣貳拾貳萬元沒收，於全部或一部不能沒收或不宜執行沒收時，追徵其價額。